【裁判字號】    95,重勞訴,3
【裁判日期】    951219
【裁判案由】    給付工資等
【裁判全文】
臺灣桃園地方法院民事判決        九十五年度重勞訴字第三號
原      告  戊○○
            乙○○即吳金龍
共      同
訴訟代理人  劉士昇  律師
被      告  華儲股份有限公司
法定代理人  己○○
                    送達代收.
                    中山路三八.
訴訟代理人  蕭萬龍  律師
複  代理人  張百欣  律師
上列當事人間請求給付工資等事件，於民國九十五年十二月五日
言詞辯論終結，本院判決如下：
    主      文
原告之訴及假執行之聲請均駁回。
訴訟費用由原告各負擔貳分之壹。
    事實及理由
一、原告主張（一）原告戊○○自民國九十一年十二月十六日起
    受僱於被告，起初係擔任作業部出口組作業員，九十二年及
    九十三年度考績均為優等，嗣自九十四年三月間起擔任聯合
    管制中心督導員，負責貨物倉儲之督導作業（即出口班機申
    打控管、檢核海關規定事項，避免造成營運違規等事項），
    每月可得薪資不含加班費為新臺幣（下同）四萬一千元；而
    原告乙○○則係自八十九年二月二十二日起受僱於被告，擔
    任作業部出口組作業員，負責於倉庫出口區操作機械搬運進
    存貨物（即透過表單作業，完成大中盤貨物進存、未出倉貨
    物盤點，以及貨物異常通報處理等事項），每月可得薪資不
    含加班費為三萬三千八百元。（二）九十四年十月十一日原
    告戊○○執勤聯合管制中心，原告乙○○則執勤倉庫出口區
    操作大盤區機具，適有報關業者即證人丙○○電至聯合管制
    中心指稱：伊有儲放於倉庫轉運區之貨物二件重量有疑，請
    求協助將之搬移至倉庫出口區磅秤處辦理重磅重量，因當時
    聯合管制中心內僅有原告戊○○一名出口組幹部，原告戊○○遂協助將該二件貨物搬運至出口區後方聯合管制中心旁，
    交由被告協力廠商台勤人員拆封卸出置放於地上，惟因磅秤
    位於出口區前方，需以中盤堆高機插運至磅秤處始能過磅，
    而當時中盤區作業員不在場，原告乙○○負責之大盤區正好
    無事，報關業者孔詳謀遂請求原告乙○○協助，原告乙○○
    基於支援同仁及協助業者之考量，遂前往中盤區以堆高機先
    後插運該二件貨物至出口區七號與五號磅秤旁，交予點貨班
    人員處理重磅重量，續往協助整理堆放雜亂之中盤貨物，至
    大盤區人員呼喊即返回從事工作。上開原告之行為，均係本
    諸公司以客為尊之服務信條及同事相互支援之善意，單純協
    助業者進行重磅重量，為公司內因襲已久之慣例，非僅公司
    幹部當場目睹從未制止，當時系爭轉口貨物在倉庫內移動，
    並未進出倉門，自無掉包可言，況經調查局調查結果，原告
    無涉嫌不法情事。詎被告徒憑未經證實之匿名檢舉與無稽報
    載，逕於九十四年十月十九日發布獎懲通報，遽將原告戊○○予以「大過四次、解僱」、原告乙○○予以「大過五次、
    解僱」之懲戒，片面終止與原告之勞動契約，更均溯及至同
    年月十三日生效，顯為權利濫用，更違一事不二罰及解僱之
    最後手段性原則，其終止勞動契約自不生效力，經原告申請
    桃園縣政府勞資爭議調解委員會調解，惟調解不成。（三）
    審酌被告解僱原告是否合法，應以被告最初解僱原告之理由
    為據，被告解僱原告不合法，分敘如下：１九十三年十二月
    七日被告作業部出口組公告第八項所稱「紅色管制線」，係
    指在被告庫區與停機坪間所劃設之紅線（國境線），即本院
    勘驗筆錄第三點所示之紅線，而出口第五、六、七號倉門與
    貨架間之管制線，無論其為原本之黃線抑或嗣後之紅線，其
    作用在對於非儲區作業人員（業者）進出管制之界線，而非
    限制貨物自庫區移至點貨區之倉內作業，是原告乙○○插取
    系爭轉口貨物跨越紅色管制線而移至點貨區磅秤處時，縱未
    經幹部同意，仍未違規。又上開公告僅係被告作業部出口組
    之內部規定，不具「工作規則」之性質，無從作為懲戒勞工
    之合法依據。２庫區貨物之重磅重量屬倉內作業，故被告在
    其規定與實際作業慣例上，均未要求需經幹部指派專人全程
    在場監督，原告雖未留待現場等候直至磅量完成送回貨物完
    、同年月十八日被告出口倉第五、六、七號倉門內之監視錄
    影，有作業員僅依業者指示即逕將庫區貨物插出跨越紅色管
    制線，貨物插出後作業員即行離去，由業者自行磅量，貨物
    被置放良久無人聞問或業者私自從貨架上取出貨物等情事，
    均未見有人員於紅色管制線進行管制行為，更無專人全程在
    場監督，被告之規定與實際作業慣例，迥然有異，證人丁○○之證述與被告主張庫區貨物不得插出跨越紅色管制線、辦
    理貨物重磅重量必須指派專人從頭到尾全程參與、在場監視
    ，直到貨物送回原取貨區云云，顯不足採。４被告在辦理重
    磅重量之實際作業慣例，容許業者事後補單，並未嚴格要求
    業者須事先提出書面申請，業經證人丁○○於本院九十五年
    六月十九日行言詞辯論程序時證述在案，且係由業者請作業
    員把貨插出直接穿越紅線到原收貨之磅秤區進行重磅，在管
    制線並無幹部在場監督，復經證人丙○○、甲○○分別於本
    院九十五年六月十九日、同年九月二十六日行言詞辯論程序
    時證述在案，是原告縱未經業者事先提出書面申請即應其要
    求而辦理重磅重量作業，仍為一般作業慣例上所常見，難謂
    原告違規通融特定業者無須補單繳費。５事發當日原告戊○○為聯合管制中心之幹部，有調動貨物之職權，且出口倉與
    轉口倉後方雨棚下之拆打盤區並無明確之劃分，況將轉口貨
    物運至出口區進行拆櫃磅量，亦與作業慣例無違，且未影響
    其所執勤之業務，實難指責其為擅自移動貨物、跨區執行非
    職責內之作業、擅離崗位。而系爭轉口貨物經聯管中心幹部
    調動後，原告乙○○應業者要求暫時前往中盤區協助作業，
    接續將系爭轉口貨物自出口倉後方之散貨區插至前方倉庫內
    點貨區之磅秤處，復未影響其本身執勤之業務，核屬合理之
    工作支援，自難指責其為跨區作業、擅離崗位。６被告固提
    出監視錄影畫面以證系爭轉口貨物遭以其他貨物換裝掉包流
    入國內，然此均屬片段不連續之錄影畫面，原告對於系爭轉
    口貨物是否遭掉包等節，並未知悉及參與，單憑原告將系爭
    轉口貨物拖運至拆打盤區、再插至倉門磅秤旁之倉內作業，
    絕不可能肇致貨物掉包出倉之結果，被告未證實原告從事走
    私掉包，獨對原告為大過四次或五次並解僱之最嚴厲懲戒，
    自屬無據。７被告有關貨物進行出口、出倉或退關、退倉等
    相關作業程序之規定，核與原告當時辦理重磅重量之倉內作
    業不同，縱認原告所為與被告之規定不符，惟其一次之違規
    行為，遭被告依其獎懲作業規定10.1、10.5、10.14 、10.
    19及9.13規定，分別記大過四次或五次，復加以解僱，除顯
    有重複處罰之懲戒權濫用外，亦不符懲戒相當性原則及解僱
    最後手段性原則。（四）被告片面終止勞動契約既不合法，
    是以兩造間之勞動契約關係，仍然存在。被告解僱原告已預
    示拒絕受領之意思，原告於調解時請求被告回復原職務及工
    作，復遭被告拒絕，是原告業將其準備給付之情事通知被告
    ，被告受領勞務遲延，依民法第四百八十七條前段規定，仍
    應自解僱原告而溯及生效翌日起至同意原告復職繼續提供勞
    務之日止，按月給付原告薪資等報酬，另被告每年度會核發
    最低一個月全薪之年度獎金，故被告應給付原告自九十四年
    十月十四日起至九十五年二月止之薪資加計年終獎金分別為
    二十二萬八千八百零六元﹝戊○○，計算式：41000 × (18
    ÷31＋4 ＋1)＝228806﹞、十八萬八千六百二十六元﹝乙○○，計算式：33800 × (18÷31＋4 ＋1)＝188626﹞。又被
    告拒絕原告提供勞務及拒發薪資，有到期不履行之情形，原
    告就九十五年三月後之薪資有預為請求之必要，而被告係於
    每月月底核發當月之薪資，爰併請求被告自九十五年三月三
    十一日起至原告復職之日止，按月於每月末日給付原告戊○○四萬一千元、原告乙○○三萬三千八百元，及各期給付分
    別自次月一日起至清償日止，按週年利率百分之五計算之利
    息。（五）爰依兩造間之勞動契約、民法第四百八十七條及
    勞動基準法第二十二條規定，提起本訴等語。並聲明：１被
    告應給付原告戊○○二十二萬八千八百零六元，及自起訴狀
    繕本送達之翌日起至清償日止，按週年利率百分之五計算之
    利息。２被告應自九十五年三月三十一日起至原告戊○○復
    職之日止，按月於每月末日給付原告戊○○四萬一千元，及
    各期給付分別自次月一日起至清償日止，按週年利率百分之
    五計算之利息。３被告應給付原告乙○○十八萬八千六百二
    十六元，及自起訴狀繕本送達之翌日起至清償日止，按週年
    利率百分之五計算之利息。４被告應自九十五年三月三十一
    日起至原告乙○○復職之日止，按月於每月末日給付原告乙○○三萬三千八百元，及各期給付分別自次月一日起至清償
    日止，按週年利率百分之五計算之利息。５願供擔保請准宣
    告假執行。
二、被告則以（一）原告戊○○原係聯合管制中心之督導員，負
    責出口班機申打控管、檢核海關規定事項、避免造成營運違
    規等事項。九十四年十月十一日，原告戊○○明知依規定未
    接獲航空公司轉口貨物拆打作業申請前，不能逕自為拆打作
    業，竟未獲航空公司轉口貨物拆打作業申請，越權行事、違
    規通融，擅離工作崗位，跨區作業自行駕駛拖車至進口倉三
    檔貨架，拖出存倉之AKE63191CI及AKE63930CI二只轉口貨櫃
    至出口倉交由台勤人員拆出內裝二件貨物放置於散貨區，再
    由訴外人吳政樺自出口十號倉門插取另外兩件木墊貨物裝入
    前揭二只貨櫃中，隨後再由原告戊○○駕駛台勤公司之堆高
    機將已完成換裝貨物之二只貨櫃一一插上盤車，自出口倉拖
    往進口倉，並存儲回進口倉三檔貨架，顯已違反被告所定轉
    口貨物進出倉作業程序6.1 、6.3 、海關緝私條例第三十五
    條、出口裝盤櫃作業程序1.1 、5.1 、出口班機申打作業程
    序4. 2.1、九十二年十月二十四日作業部公告第三項及出口
    貨物出倉作業程序4.1 規定。而原告乙○○原係出口組作業
    員，負責透過表單作業完成大中盤貨物進存、未出倉貨物盤
    點以及貨物異常通報處理。當日本應在出口Ｂ區大盤區從事
    作業之原告乙○○，先是告知轉口作業班的庚○○，上開二
    只貨櫃隨將出倉，無須將之調上二樓貨架，致該二只貨櫃置
    於貨架上，得由原告戊○○逕為拖出移至出口倉散貨區，嗣
    未獲督導幹部指派，亦無業者填具退倉申請書，竟擅離工作
    崗位，駕駛堆高機至散貨區作業越權行事，違反被告所定出
    口貨物儲存作業程序6.2 、6.3 規定，連續插取前揭自轉口
    貨櫃拖出之二件貨物，無視被告出口組嚴禁跨越管制線之規
    定，跨越貨物管制線，將之移至出口五號及七號進貨倉門，
    致該二件貨物遭不明人士申請退倉而流入國內，違反被告所
    定九十三年八月十九日出口組公告第一項及九十三年十二月
    月七日出口組公告第八項規定。（二）原告上開行為，嚴重
    違反勞動契約及作業、工作規則，甚至涉及貨物掉包或私運
    進口情事，不僅對被告及海關貨物管理生莫大影響，損及國
    門安全及國際形象，同時造成被告遭檢調機關調查及經新聞
    媒體大幅報導被告管理不當、輕忽縱容貨物走私情事，影響
    被告之商譽與信用甚鉅。經被告召開貨物異常調查報告會議
    請原告說明，嗣於召開內部人事評議委員會會議時，與會人
    員（包括二名工會代表）聽聞原告說明後，俱認原告違反勞
    動契約及工作規則情節重大，因此依工作規則第三章懲處第
    10.1、10.5、10.14 、10.19 及9.13規定，對原告戊○○懲
    處四大過、解僱、對原告乙○○懲處五大過、解僱，難謂過
    當。（三）本院九十五年六月十九日行言詞辯論程序時，原
    告戊○○自承知悉被告規定不得跨區作業之理由及其有跨區
    作業違規情事，原告乙○○並自承其未經主管同意即跨越紅
    色管制線，縱使原告跨區作業係欲替業者辦理重磅重量，惟
    查原告戊○○明知跨區作業之嚴重性，卻未在場監視作業始
    末，而原告乙○○未將重磅工作確實執行完畢，亦未在旁等
    待監督，並均無視公司規定，通融報關業者丙○○、孔詳謀
    無須填具重磅申請書、繳費，即為其辦理重磅重量，顯見原
    告不但違規跨區作業，且跨區作業後更有督導監督不周，致
    使被告受有損害之重大違規。（四）九十五年八月十一日被
    告出口倉第五、六、七號倉門內之錄影畫面，固有貨物遭插
    出紅色管制線或業者私自自貨架取出貨物等情。惟查上開將
    貨物插出紅色管制線之情形，均有正當理由，並符合公司規
    範。至原告所謂業者取貨，實係該業者受海關通知，手持海
    關所發取驗單，並佩帶證件，經保全人員檢查後，才取貨送
    交海關查驗。另上揭錄影畫面之貨物均係出口貨物，然原告
    卻係將轉口貨物無端拉回出口區（轉口區有磅秤可供辦理重
    磅業經本院勘驗屬實，且轉口區之貨物無處出關，出口區倉
    門外則有聯外道路，貨物可能經此遭領走）。故上開畫面顯
    示之情形均未違規，與原告無端將貨物插出紅色管制線、未
    盡監督貨物之責、跨區作業等重大違規不能類比。（五）事
    發當日涉嫌幫助偷換貨物及有違規情形之員工除原告外，尚
    有訴外人吳政樺遭被告解職。訴外人吳政樺以相同掉包手法
    將實為管制物品之轉口貨退倉私運進口，經本院另案以九十
    四年度訴字第二０二三號判決有罪確定，由此可知切割分段
    運送為換貨掉包人員慣用卸責手段，原告異常之作業行為，
    若無掉包貨物之意思，疏難採信。（六）被告先前已有因員
    工擅離職守、跨區作業、違反倉儲作業規定，將員工解僱之
    前例，並嚴禁不得跨區作業，而被告公司所在地點為貨物入
    出國境之樞紐，原告理應了解工作場所之特殊性及違反工作
    規則擅離職守、跨區作業之嚴重性，倘若違規將遭受嚴厲之
    懲罰，豈料原告竟仍違犯上開規定，並涉及縱容、幫助掉包
    貨物之惡行，故原告之違規行為情節重大，被告解僱原告並
    無不當等語置辯。並聲明：１原告之訴及假執行之聲請均駁
    回。２若受不利判決，願供擔保請准免予宣告假執行。
三、兩造不爭執之事實：
（一）原告戊○○自九十一年十二月十六日起受僱於被告，起初
      係擔任作業部出口組作業員，九十二年及九十三年度考績
      均為優等，嗣自九十四年三月間起擔任聯合管制中心督導
      員，負責貨物倉儲之督導作業（即出口班機申打控管、檢
      核海關規定事項，避免造成營運違規等事項），每月可得
      薪資不含加班費為四萬一千元；原告乙○○則係自八十九
      年二月二十二日起受僱於被告，擔任作業部出口組作業員
      ，負責於倉庫出口區操作機械搬運進存貨物（即透過表單
      作業，完成大中盤貨物進存、未出倉貨物盤點，以及貨物
      異常通報處理等事項），每月可得薪資不含加班費為三萬
      三千八百元。
（二）被告經其內部人事評議委員會會議決議後，於九十四年十
      月十九日發佈之獎懲通報功過事蹟欄載明：「九十四年十
      月十一日戊○○、乙○○、吳政樺等三員，無幹部指派亦
      未遵守標準作業流程，擅離崗位並擅自移動貨物、跨區執
      行非職責內之作業，嚴重違反作業規定及關務相關法規，
      另乙○○多次指使同仁執行違反規定之作業，嚴重違反工
      作秩序，依公司獎懲作業規定懲處張員等三員，以昭炯戒
      。」等語，對原告戊○○施以「大過四次、解僱」之懲戒
      處分，對原告乙○○施以「大過五次、解僱」之懲戒處分
      ，終止與原告二人之勞動契約，並均溯及至九十四年十月
      十三日生效。
（三）被告解僱原告二人後，兩造曾於九十五年二月十五日在桃
      園縣政府勞資爭議調解委員會進行調解結果，原告二人當
      時曾向被告主張：「回公司上班，補齊工資及年終獎金和
      原職位，並不得將此案件做日後升職評等考績依據。」等
      語，惟被告之代理人則主張：「本公司認戊○○等三人九
      十四年十月十一日違規行為情節重大已構成解僱事由，經
      公司人評會會議決議解僱。」等語。
四、原告主張渠等無故遭被告解僱等情，業為被告所否認，並以
    事實及理由欄二所載等語置辯，而經本院於九十五年五月九
    日行言詞辯論程序程序時協同兩造整理並協議簡化爭點結果
    ，兩造爭執事項厥應先予審究者，為原告二人是否有不爭執
    事項（二）被告獎懲通報功過事蹟欄所指涉之行為，以及如
    原告二人如有該行為，則被告據此解僱原告二人，是否符合
    勞動基準法第十二條第一項第四款之規定？有無違反懲戒相
    當性及解僱之最後手段性原則等項，經查：
（一）本件緣置於編號為AKE63191CI及AKE63930CI貨櫃內之貨物
      （下稱系爭貨物），係訴外人即報關行業者丙○○所受託
      運送者，系爭貨物緣預計自香港地區起運，轉口至我國桃
      園國際機場貨運站後，再運送至越南國，而該批貨物於運
      送至我國桃園國際機場貨運站後，係置放於被告所設及管
      理之進口區轉口倉內Ｕ八編號第一一六、一一七之貨架上
      。九十四年十月十一日，原告二人因受丙○○以電話方式
      請託欲將系爭貨物辦理重磅重量，乃先由原告戊○○於同
      日下午十四時十六分許自行駕駛拖車至上開貨架上取出系
      爭貨櫃，將之拖行至出口區第四十二號倉門前空地處（即
      散貨交接區），再委託台勤人員黃發祥將貨櫃內之系爭貨
      物取出置放於同區第四十二號與第四十三號倉門間之空地
      後（其時為同日十四時二十九分許），緊接由原告乙○○
      駕推高機穿越第四十三號倉門、行經Ｆ、Ｇ貨間之通道，
      先後將系爭貨物移置於出口區第五、第七倉門旁之磅秤前
      （計至系爭第二件貨物置放於第五號倉門旁之磅秤為止，
      其時為同日十四時三十二分許）；又系爭貨物於同日十五
      時二十四分許，為訴外人蕭炯文駕堆高機自第五號倉門處
      移出，交付予訴外人即報關業者孔詳謀；另訴外人吳政樺
      於同年十四時三十九分許駕堆高機將原置於出口區第十號
      與第十一號倉門外之已完成磅量、進倉作業二宗內容不詳
      之貨物移至前揭貨櫃所在之散貨交接區，並將該二宗貨物
      分別放入前揭二只貨櫃內後（完成放置時間為同日十四時
      四十分許），原告戊○○復於同日十四時五十八分駕推高
      機將二只貨款置放於盤車上，繼以拖車吊掛盤車方式將系
      爭貨櫃運回原出口區轉口倉內Ｕ八貨架前，且置放於編號
      第一一六、一一七之貨架上等情，業據被告於本院九十五
      年五月九日原告二人分別於本院九十五年六月十九日分別
      陳述綦詳，並有被告提出記錄系爭事故發生始末之照片影
      本十八紙及被告公司物貨物異常調查報告影本乙紙在卷可
      稽，堪認為真實。
（二）被告於桃園國際機場貨運站所設及管理之倉庫區，係以第
      五十一號倉門為進口、出口區之區隔點，轉口區則歸類為
      進口區，而被告所管理之倉庫區與停機坪間有新、舊兩條
      雨庇線，新雨庇線上劃有紅線為國境線，線外停機坪部分
      歸航空警察局管理，線內則歸被告管理；又在進口區內有
      兩種磅秤，一為拆盤磅秤（供散貨磅秤用）有六只，一為
      整盤整櫃磅秤（供連同貨櫃本身進行磅秤之貨物磅秤用）
      有二只。其中，鄰近空側（即鄰近停機坪）部分的拆盤磅
      秤，分置於第六十六號倉門、第七十八號倉門、第五十二
      號倉門處各一個，而第六十六號門的磅秤最接近Ｕ八編號
      第一一六號、第一一七號貨架，相距約為二十公尺，其他
      三個磅秤位於陸側（即鄰近聯外道路）。鄰近第六十六倉
      門的磅秤有二個，分別可磅一千公斤與四百五十公斤。第
      五十二號倉門的磅秤可磅二百五十公斤，至第四十二倉門
      附近，僅有整盤整櫃之磅秤，並無拆盤之磅秤；另第五、
      六、七倉門為出口的中盤Ａ區，為收受中型貨物出口磅量
      、入倉作業之地區，而第五倉門有四只磅秤，皆有可磅散
      貨，最大磅秤可磅九千九百九十九公斤，最小者可磅九百
      九十九公斤，於磅量完畢後會將相關重量數據等列印於單
      據上。而第五至七號倉門磅秤與貨架間有一紅線，紅線內
      之貨架（即靠停機坪部分）是管制區，至第五至七號倉門
      外即為卸貨平台與聯外道路，貨物有可能經此處遭人領走
      等情，亦據本院於九十五年八月二十四日會同兩造至被告
      於桃園國際機場貨運站所設及管理之倉庫區現場履勘屬實
      ，並有是日勘驗筆錄在卷可稽。
（三）國家就進出口之貨物進行管制、防杜走私，一方面固係為
      充實稅收、防止逃漏稅賦以維租稅公平，另一方面更係避
      免管制物品任意進出國境，嚴重影響國內治安、疾病疫情
      控制、甚或國防安全之維護，是以世界各國幾無不對出入
      國境之物品進行管制者。本件被告設於桃園國際機場貨運
      站內專供貨櫃及櫃裝貨物集散之倉儲場地，固係經我國海
      關核准而得實施自主管理之貨櫃集散站，惟其得自主管理
      範圍僅限於核准事項，且被告及其所屬從業人員（包括原
      告在內）於辦理自主管理事項時，除應依照被告所公告或
      規定之相關規範外，仍有遵循關稅法、海關緝私條例及其
      他相關規定之義務。而按「進出口、轉運貨物及貨櫃在集
      散裕之存放、移動及處理，應依下列規定辦理：．．．五
      、進出口、轉運貨櫃以層疊方式堆放者，實貨櫃與空貨櫃
      應分區堆放。實貨櫃並應按進出口、轉運櫃別堆放．．．
      。六、每一進口運輸工具同一航次所卸貨物，應依載貨證
      券分別堆置，不得與該運輸工具其他航次或其他運輸工具
      所卸貨物混淆，轉口貨物應與一般進口貨物分別堆置，不
      得相混。」、「轉口貨物及貨櫃在集散站或碼頭專區之存
      放、移動及處理，依下列規定辦理：一、轉口之實貨櫃，
      無須加裝、分裝或改裝，且其裝載之貨物亦無須重整者，
      於卸存期間，不得拆櫃卸貨進倉。．．．三、集散站或碼
      頭專區，應劃定特別區域用以堆置轉口之實貨櫃，不得與
      裝運進出口貨物之貨櫃相混雜，必要時海關得要求加設隔
      離設施。．．．五、轉口之實貨櫃須加裝、分裝或改裝，
      或其裝載之貨物須重整者，應事先以書面載明貨櫃標誌、
      號碼、封條號碼及貨物品名、數量，向海關申請，經核准
      後，於集散站（或碼頭專區）內之轉口倉庫或其他經海關
      核准之場所辦理，海關於必要時，得派員查核。．．．前
      項第一款及第五款所稱重整者，以辦理貨物原來包裝之加
      裝、分裝、改裝及利用人力或簡單工具將貨物組合之裝配
      等作業為限。」、「設在國際港口、國際機場管制區內專
      營或兼營轉口貨物之貨棧，進行轉口貨物之拆包、分批、
      加貼航空標籤或重整作業，應於轉口貨物專用倉間內為之
      。前項重整作業以辦理貨物原來包裝之加裝、分裝、改裝
      及利用人力或簡單工具將貨物組合之裝配等作業為限。」
      ，此為海關管理貨櫃集散站辦法第七條第五款、第六款、
      第九條第一項第一款、第三款、第五款、第二項及海關管
      理進出口貨棧辦法第十五條第四項、第五項所明定；另被
      告就貨物進出口、轉口作業訂立相關作業程序規則、公告
      ，乃至獎懲作業規定，除有部分規則係基於私經濟目的，
      用以規範其與使用倉儲者間勞務供給關係外，主要仍在確
      保前揭防杜走私之公共利益得以維護。本件原告與被告分
      別簽訂勞動契約等情，有雙方所簽訂之勞動契約影本二紙
      在卷可參，且為兩造所不爭執，自堪信為真實。而依該雙
      方所簽訂之勞動契約第八條、第九條約定：「乙方（指原
      告）願遵守法令規章、甲方（即被告）訂定之工作規則及
      相關規定，誠摯用心工作．．．」、「本契約未規定事項
      ，悉依甲方頒布之工作規則、人力資源規章、工作說明書
      及勞基法相關法規之規定辦理；．．．」等語，則被告關
      於進出口作業之內部相關工作規則、公告及獎懲作業規定
      自因該條約定而成為雙方勞動契約內容之一部分，是以原
      告自應受被告所訂各項工作規則之拘束。
（四）茲不論原告二人是否有意配合業者為若干不法行為，縱如
      原告所稱渠等僅係單純基於服務業者，而配合為事實及理
      由欄四之（一）之舉措，惟本件被告已依上開規定按貨物
      入倉之目的將系爭倉儲場所區分別進口區（含轉口區）及
      出口區，復在出口區內再區分為收貨磅秤區及進倉貨架區
      ，均各以標線方式予以標示，且先後於九十三年十二月七
      日、九十四年五月十九日以公告方式強調各區作業人員不
      得越區作業，而原告二人分別係自九十一年十二月十六日
      及八十九年二月二十二日起受僱於被告，迄至系爭事故發
      生時，渠等工作期間各已長達三年、六年以上，渠等對前
      揭相關關務規定、被告所訂定各項作對規則、公告及被告
      在前開倉儲區域為若干設備（如磅秤、警告標語）之配置
      ，自應知之甚詳，不得諉為不知，然渠等明知轉口貨物不
      得任意拆櫃卸貨，竟僅憑業者口頭請求，非但違規將該轉
      口貨物自貨架取出，且無視同區內即有可資利用之磅秤設
      備，而捨近求遠地將系爭貨物越區移至出口區內拆櫃卸貨
      後，復形同棄置般先後各放置於無人監管、隨時可能遭人
      違法頂替調包或取出之第四十二號倉門處及鄰近聯外道路
      之第五、七號倉門處，未負責任地將系爭貨物移交被告所
      屬之各相關人員予以依序接管、處理，最後終致系爭貨物
      遭以不詳貨物頂替曚混，而進入我國國境，核諸原告二人
      上開行止，不但違反被告所定之工作規則、獎懲作業規則
      ，亦顯然違反前揭關務規定，且其情節甚為重大，從而被
      告以原告二人違反其所定獎懲作業規定第九之十三款規定
      ，逕予以解僱之處分，並無不合。
（五）原告另以渠等行止符合被告長期作業慣例，且依被告所提
      出之九十五年八月十八日被告設於第六、七號倉門內之監
      視錄影，亦有作業員僅依業者指示即逕將庫區貨物插出跨
      越紅色管制線，貨物插出後作業員即行離去，由業者自行
      磅量，貨物被置放良久無人聞問或業者私自從貨架上取出
      貨物等情事等語置辯，惟原告上開指摘，業為被告堅詞否
      認在案，況縱如原告所述，此等作業慣例亦要屬嚴重違反
      相關關務規定及工作規則，以原告長期為被告於系爭倉儲
      區內服勞務，自當清楚知悉該作業慣例是否與上開相關關
      務規定、工作規則相互抵觸而無足採行，今非但不思改正
      惡習，且逕主張對違法之作業慣例有所信賴，自無足採。
（六）原告又主張縱認原告所為與被告之規定不符，惟原告二人
      一次性之違規行為，遭被告依獎懲作業規定分別記大過四
      次、五次，復加以解僱，顯有重複處罰之懲戒權濫用，亦
      不符懲戒相當性原則等語，然本件被告固以原告二人上開
      行止違反獎懲作業規定，除逕予以解僱之處分外，另對渠
      等處以四大過及五大過之處分，惟本院既認被告對原告二
      人所為之解僱處分並無不合，已如前述，則被告復以同一
      行為再對原告二人科以大過之處分，縱有不當，充其量亦
      僅是被告應否變更或撤銷此大過處分爾，要不影響被告所
      為解僱處分之決定。
五、綜上所述，被告以原告二人有事實及理由欄四之（一）之舉
    措，違反勞動契約情節重大為由，依勞動基準法第十二條第
    一項第四款規定終止兩造間勞動契約，應屬有據，從而，原
    告指摘被告非法終止勞動契約，而請求被告給付如其聲明所
    示之薪資及年終獎金云云，為無理由，應予駁回；又原告之
    訴既經駁回在案，則其假執行之聲請亦失所附麗，應併駁回
    之。另本件事證已臻明確，兩造其餘攻擊防禦方法，核與本
    案判斷已無甚影響，爰不擬一一論究，附此敘明。
本件原告之訴為無理由，依民事訴訟法第七十八條、第八十五條
第一項但書，判決如主文所示。
中   華   民   國   九十五   年    十二   月   十九   日
                          民事第二庭  法  官  石有為
以上正本，係照原本作成。
如對本判決上訴，須於判決送達後廿日內向本院提出上訴狀。
中   華   民   國   九十五   年    十二   月   十九   日
                                      書記官  黃棟楠


司法院資訊處製作；財團法人民間司法改革基金會備份。
